【裁判字號】    95,竹簡,1068
【裁判日期】    951130
【裁判案由】    損害賠償
【裁判全文】
臺灣新竹地方法院民事簡易判決        95年度竹簡字第1068號
原      告  乙○○
被      告  甲○○
上列當事人間請求損害賠償事件，本院於中華民國95年11月30
日言詞辯論終結，判決如下：
    主  文
被告應給付原告新臺幣伍萬捌仟捌佰陸拾伍元。
原告其餘之訴駁回。
訴訟費用新臺幣壹仟元，由被告負擔新臺幣陸佰元，餘由原告負
擔。
本判決第一項得假執行。
    事實及理由
壹、事實摘要：
一、原告主張：被告於民國94年12月30日15時許，駕駛車牌號碼
    1418-KW號自小客車沿新竹市○○路由北往南方向行駛，行
    至武陵路與鐵道路口，因未注意汽車行駛至交岔路口，其轉
    彎車應讓直行車先行，即貿然左轉鐵道路，致撞及沿新竹市
    ○○路由南往北方向行駛，由原告所駕駛且為其所有車牌號
    碼6553-JU號自小客車（下稱系爭車輛），並致系爭車輛受
    有損害，經原告將系爭車輛送廠估價修復後，共計支出新臺
    幣（下同）115,309元之修理費用，又因系爭車輛送修，估
    計約需一個月左右之維修時間，以每日1,500元之交通費計
    算，30日共計受有45,000元之交通費損害，為此爰依侵權行
    為之法律關係，請求被告給付前開修理費及交通費，並聲明
    ：被告應給付原告160,309元。
二、被告則以：其對於確有因不慎駕車行為撞擊原告所有之系爭
    車輛，並致系爭車輛受有損害等情均不爭執，但原告就本件
    之車禍發生亦有過失，且為肇事之次因，則應有過失相抵原
    則之適用，又被告之前因未覓得工作，故無能力賠償原告，
    以致和解事宜一直無法達成等語，資為抗辯，並聲明：原告
    之訴駁回。
貳、實體部分：
一、查原告主張被告於前開時、地，因上開不慎之駕車行為撞擊
    其所有之系爭車輛，並致系爭車輛受損之事實，有原告所提
    之新竹市○○○道路交通事故當事人登記聯單、行車執照、
    太子汽車工業股份有限公司修護估價單及新竹市○○○道路
    交通事故初步分析研判表等件為證，且經本院依職權向新竹
    市警察局第一分局調閱本件車禍事故資料，亦有新竹市警察
    局第一分局95年2月21日竹市警一分五字第0950003473號函
    及檢附之相關資料在卷可憑，且為被告所不爭執，足見系爭
    車輛確因本件車禍受有損害等情，堪可認定，則原告此部分
    主張堪信為真實。
二、按汽車行駛至交岔路口，其行進、轉彎，應依下列規定：七
    、轉彎車應讓直行車先行。道路交通安全規則第102條第1項
    第7款定有明文。查被告駕車上路，即應注意並遵守前開規
    定，而查，事故發生當時天候雨、日間自然光線，系爭路段
    為普通二時相管制之交岔路口，路面為濕潤、無缺陷亦無障
    礙物之柏油路面，視距良好等情，此有新竹市○○○道路交
    通事故談話紀錄表及現況照片等件在卷為憑，是依車禍當時
    之前開客觀情狀觀之，並無不能注意之情事，復參諸車禍當
    時原告所駕系爭車輛是直行車，而被告所駕前開車輛是轉彎
    車，而事故發生後，原告所駕系爭車輛係前車頭受損，而被
    告所駕前開車輛則係右側車身受損，又依被告所駕前開車輛
    之散落物顯示，兩車事故位置已近鐵道路口處，依此，足見
    本件車禍應係被告駕車行經普通二時相管制之交岔路口，其
    左轉彎車未讓直行車之原告先行，以致肇事，而被告亦自承
    其就本件車禍之發生確有過失等語，則被告就本件車禍之發
    生顯有過失之情堪可認定，又原告所駕系爭車輛確因本件車
    禍而受有損害等情，已如前述，是被告過失行為與原告所有
    系爭車輛受損間，顯有相當因果關係，至為明灼。
三、本件兩造爭執之處，應在於 (一)原告所請求各項損害賠償
    之金額是否適當？(二)又原告就本件車禍事故應負擔之過失
    責任比例為何？茲析述如次：
(一)原告所請求各項損害賠償之金額是否適當？
  1.修車費用115,309元部分：
    按因故意或過失，不法侵害他人之權利者，負損害賠償責任
    ；又按不法毀損他人之物者，應向被害人賠償其物因毀損所
    減少之價額，民法第184條、第196條分別定有明文。復按物
    被毀損時，被害人除得依民法第196條請求賠償外，並不排
    除民法第213條至第215條之適用，依民法第196條請求賠償
    物被毀損所減少之價額，得以修復費用為估定之標準，但以
    必要者為限（例如︰修理材料以新品換舊品，應予折舊），
    亦有最高法院77年度第9次民事庭會議之決議、最高法院60
    年度臺上字第1505號判決及73年度臺上字第1574號判決可資
    參照。查被告因不慎駕車行為肇致本件車禍，並致原告所有
    之系爭車輛受有損害等情，業如前述，揆諸前開說明，被告
    自應就原告所有系爭車輛之損害負賠償責任。次查，本件原
    告所有之系爭車輛因本件車禍受損，共計支出修復費用115,
    039元，其中工資、板金及噴漆（含營業稅）共45,415元，
    另零件及耗材費（含營業稅）共69,894元等情，此有原告所
    提太子汽車工業股份有限公司修護估價單附卷可佐，經核上
    開汽車修復項目與系爭車輛受損之情形相符，堪認確係屬修
    復系爭車輛所必要，而被告就此亦未爭執，則原告此部分主
    張亦堪採信。惟查，系爭車輛係於93年9月10日領照使用，
    此有原告提出之行車執照影本1件在卷可按，至本件肇事發
    生時（即94年12月30日）已有1年3月又20日之使用期間，揆
    之前揭說明，以新品換舊品而更換之零件，自應予以折舊，
    而依營利事業所得稅結算申報查核準則第95條第8項規定「
    依固定資產提列折舊採用定率遞減法者，以一年為計算單位
    ，其使用期間未滿一年者，按實際使用之月數相當於全年之
    比例計算之，不滿一月者，以月計」，經核上開修車之零件
    費用（含營業稅）為69,894元，其折舊金額為31,216元（其
    計算方式為︰如附表），是扣除折舊金額後，被告所應賠償
    之零件部分修理費用為38,678元（即00000－00000＝38678
    ），另關於工資、板金及烤漆費用（含營業稅）合計45,415
    元，因無折舊之問題，且該部分之支出係屬修復系爭車輛所
    必要之費用，是此部分費用共84,093元部分，被告自應全數
    賠償，準此，原告所得請求被告賠償修復系爭車輛之必要修
    復費用共為84,093元（計算方式為：38678＋45415＝84093
    ）。
  2.交通費用45,000元部分：
    原告另主張因系爭車輛送修，估計約需一個月左右之維修時
    間，以每日1,500元之交通費計算，30日共計受有45,000元
    之交通費損害云云。惟按我民法關於物之損害賠償，已明定
    得請求其物因毀損而減少之價值，亦即係指積極損害（既存
    財產之減少發生之損害）而言，並未如侵害身體或健康之損
    害賠償，定有得請求增加生活上需要之規定，而因自用小客
    車受損所另行支出之租車費，其性質亦係屬積極損害，參諸
    前開規定，原告之請求已嫌無據。且按當事人主張有利於己
    之事實者，就其事實有舉證之責任，民事訴訟法第277條前
    段定有明文；又民事訴訟如係由原告主張權利者，應先由原
    告負舉證之責，若原告先不能舉證，以證實自己主張之事實
    為真實，則被告就其抗辯事實即令不能舉證，或其所舉證據
    尚有疵累，亦應駁回原告之請求，最高法院17年上字第917
    號判例足資參照。經查，本件姑不論原告此部分之請求已嫌
    無據等情，已如前述，而原告就其此部分主張亦未能提出任
    何證據以實其說，揆諸前開說明，亦應認其此部分主張，尚
    非可採。
(二)又原告就本件車禍事故應負擔之過失責任比例為何？
  1.按損害之發生或擴大，被害人與有過失者，法院得減輕賠償
    金額，此為民法第227條第1項所明定；次按汽車行駛時，駕
    駛人應注意車前狀況及兩車併行之間隔，並隨時採取必要之
    安全措施，道路交通安全規則第94條第3項定有明文。經查
    ，原告為領合格之駕駛執照，即應注意並遵守前開規定，而
    查，事故發生當時天候雨、日間自然光線，系爭路段為普通
    二時相管制之交岔路口，路面為濕潤、無缺陷亦無障礙物之
    柏油路面，視距良好等情，此有新竹市○○○道路交通事故
    談話紀錄表及現況照片等件在卷為憑，是依車禍當時之前開
    客觀情狀觀之，並無不能注意之情事，復參諸車禍當時原告
    所駕系爭車輛是直行車，而被告所駕前開車輛是轉彎車，而
    事故發生後，原告所駕系爭車輛係前車頭受損，而被告所駕
    前開車輛則係右側車身受損，又依被告所駕前開車輛之散落
    物顯示，兩車事故位置已近鐵道路口處，依此，足見原告確
    實有未注意車前狀況之過失，而原告亦自承其就本件車禍之
    發生確有過失等語，是原告就本件車禍之發生亦與有過失之
    情，亦堪認定。本院斟酌上開肇事情節，且依肇事雙方原因
    力之強弱與過失之輕重，爰認定本件車禍之發生及對所造成
    損害之結果，原告與被告分別應負擔10分之3及10分之7之過
    失責任。
  2.從而，是本件車禍之發生，原告與被告2人之過失責任比例
    既各為10分之3及10分之7等情，已如前述，則原告因上開車
    禍雖受有84,093元之損害，惟依其等之過失程度，被告自得
    減輕應賠償金額10分之3，即被告應賠償原告58,865元【計
    算式為：84093×7/10=58865】，是以，原告請求被告給付
    上開金額，洵屬正當，應予准許，至逾此部分之請求，即非
    有據，應予駁回。
四、綜上，原告依侵權行為之法律關係，請求被告賠償58,865元
    ，為有理由，應予准許，至逾此部分之請求，即屬無據，應
    予駁回。
五、本件係適用簡易訴訟程序所為被告敗訴之判決，就被告敗訴
    部分爰依職權宣告假執行。
六、據上論結，原告之訴為一部有理由，一部無理由，依民事訴
    訟法第436條第2項、第385條第1項前段、第79條、第389條
    第1項第3款，判決如主文。
中    華    民    國    95    年    11    月    30    日
                  新竹簡易庭    法  官  高敏俐
以上正本係照原本作成。
如對本判決上訴，須於判決送達後20日內向本院提出上訴狀。
中    華    民    國    95    年    11    月    30    日
                                書記官  黎秀娟
附表：
┌──────────────────────────┐
│車牌號碼6553-JU號自用小客車更新零件費用折舊之計算   │
├──────┬───────────────────┤
│第一年折舊  │69894×0.369＝25791                   │
├──────┼───────────────────┤
│第二年折舊  │(00000－00000)×0.369×4÷12=5425     │
├──────┴───┬───────────────┤
│時價亦即折舊後之金額│00000-00000-0000=38678        │
├──────────┴───────────────┤
│備註：上列計算小數點以下均四捨五入                  │
└──────────────────────────┘


司法院資訊處製作；財團法人民間司法改革基金會備份。
